臺灣嘉義地方法院刑事判決
                                      109年度訴字第387號
公  訴  人  臺灣嘉義地方檢察署檢察官
被      告  郭國正



            郭虹彣



上  二  人
選任辯護人  唐淑民律師
            蕭道隆律師                   
被      告  郭豐春



上列被告因偽造文書等案件，經檢察官提起公訴（107年度偵字
第9372號、108年度偵字第5685號），本院判決如下：
    主  文
乙○○共同犯行使偽造私文書罪，處有期徒刑肆月，如易科罰金，
以新臺幣壹仟元折算壹日。
甲○○共同犯行使偽造私文書罪，處有期徒刑參月，如易科罰金，
以新臺幣壹仟元折算壹日。
丙○○共同犯行使偽造私文書罪，累犯，處有期徒刑參月，如易科
罰金，以新臺幣壹仟元折算壹日。
    犯 罪 事 實
一、乙○○為甲○○之父，與丙○○、郭○春、郭○瑚均為郭○盛之子。
    乙○○、甲○○、丙○○於民國107年6月3日郭○盛死亡後，竟共同
    基於行使偽造私文書之犯意聯絡，未經繼承人郭○春、郭○瑚
    之同意或授權，於107年6月4日上午某時，由丙○○、甲○○前
    往址設嘉義縣○○鄉○○村○○00○00號之嘉義縣竹崎地區農會（
    下稱竹崎農會）東義分部，先由甲○○於竹崎農會帳戶開戶之
    相關文件上，填寫乙○○之基本資料，嗣乙○○抵達，於上開文
    件上簽名蓋章，申設帳號0000000000000000號帳戶（下稱乙○○農會帳戶），再由丙○○於同日中午12時15分許，在活期性
    存款取款憑條上填寫日期、郭○盛於竹崎農會東義分部所申
    設0000000000000000號帳戶（下稱郭○盛農會帳戶）之帳號
    ，及取款金額新臺幣（下同）501萬2,800元後，盜用郭○盛
    印章，於存戶簽章欄加蓋郭○盛印文1枚，而偽造以郭○盛名
    義提領501萬2,800元之活期性存款取款憑條1紙，復於活期
    性存款收入傳票上填寫存入金額501萬2,800元及戶名為乙○○
    後，將上開偽造之活期性存款取款憑條連同活期性存款收入
    傳票各1張，向不知情之竹崎農會承辦人員林○助行使，足以
    生損害於郭○春、郭○瑚及竹崎農會東義分部對於客戶帳戶管
    理之正確性，501萬2,800元即於同日自郭○盛農會帳戶匯至
    乙○○農會帳戶內。
二、案經郭○瑚訴由臺灣嘉義地方檢察署檢察官偵查起訴。
    理  由
壹、有罪部分：
一、程序部分：
　　被告以外之人於審判外之陳述，雖不符刑事訴訟法第159條
    之1至第159條之4之規定，而經當事人於審判程序同意作為
    證據，法院審酌該言詞陳述或書面陳述作成時之情況，認為
    適當者，亦得為證據，第159條之5第1項定有明文。檢察官
    、被告乙○○、甲○○、丙○○及辯護人對於本院據以認定事實之
    供述證據，均同意有證據能力，本院審酌證據作成時之情況
    ，核無違法取證或其他瑕疵，認為以之作為證據為適當，均
    有證據能力。
二、實體部分：
(一)上揭犯罪事實，業據被告乙○○、甲○○、丙○○於本院準備程序
    及審理時均坦承不諱，及於本院審理時結證屬實（見109年
    度訴字第387號卷，下稱訴卷，卷一第95-97頁；訴卷卷二第
    47-48、337頁；訴卷卷四第38-57、84-85頁），並經證人即
    告訴人郭○瑚於檢察事務官詢問及本院審理時、證人即被害
    人郭○春於檢察事務官詢問、偵訊及本院審理時證述明確（
    見107年度交查字第2945號卷，下稱交查2945號卷，第100-1
    01頁；107年度偵字第9372號卷，下稱偵9372號卷，第37、5
    1-52、104-105、153-154頁；108年度交查字第894號，下稱
    交查894號卷，第12-13、92頁；訴卷卷二第359-371頁；訴
    卷卷四第10-30頁），復有除戶戶籍謄本1份、LINE對話紀錄
    翻拍照片1張、三親等資料查詢結果2份、被告乙○○農會帳戶
    存摺封面及內頁明細影本1份、竹崎農會109年7月8日竹農信
    字第1090002854號函及所附郭○盛農會帳戶交易明細表、活
    期性存款取款憑條、活期性存款收入傳票、被告乙○○農會帳
    戶開戶基本資料及交易明細表各1份、監視器翻拍照片9張在
    卷可參（見偵9372號卷第11、21頁；交查2945號卷第5-11頁
    ；交查894號卷第15頁；訴卷卷一第31-37、45、47-51、59-
    77、139-147頁），是依上揭補強證據已足認被告三人所為
    之任意性自白，核與事實相符。本件事證明確，被告三人犯
    行均堪予認定。
(二)論罪科刑：
  1.繼承因被繼承人死亡而開始；繼承人自繼承開始，除本法另
    有規定外，承受被繼承人財產上之一切權利、義務，民法第
    1147條、第1148條第1項前段分別定有明文，繼承人之一如
    未經被繼承人之全體繼承人同意，即偽以被繼承人名義製作
    取款憑條，提領被繼承人金融機構帳戶內之存款，自足以生
    損害於其餘繼承人及金融機構對存款帳戶管理之正確性，至
    於其所提領之款項是否悉數用作支付被繼承人醫藥費及喪葬
    費之用，乃犯罪動機之問題，與其行為是否與刑法第210條
    、第216條行使偽造私文書罪之犯罪構成要件該當，並不生
    影響（最高法院109年度台上字第5169號判決意旨參照）。
    本件郭○盛於107年6月3日死亡後，其財產應由郭○盛之全體
    繼承人繼承，任一繼承人均無擅自提領其金融機構帳戶內存
    款之權限，是被告三人未經其餘繼承人之同意，擅自偽造郭
    ○盛名義之取款憑條，並持以向金融機構承辦行員行使而提
    領郭○盛之存款並轉至被告乙○○農會帳戶內，顯足以生損害
    於上開金融機構對於存款帳戶帳務管理之正確性及告訴人郭
    ○瑚、被害人郭○春。
  2.核被告三人所為，均係犯刑法第216條、第210條之行使偽造
    私文書罪：
  ⑴被告三人就上開犯行，彼此間具犯意聯絡及行為分擔，均為
    共同正犯。
  ⑵被告三人盜用印章之行為，為偽造私文書之階段行為，偽造
    私文書後復持以行使，偽造之低度行為為行使之高度行為所
    吸收，均不另論罪。
  3.查被告丙○○前因不能安全駕駛案件，經臺灣新北地方法院以
    107年度交簡字第968號判處有期徒刑4月確定，於107年5月2
    9日易科罰金執行完畢等情，有臺灣高等法院被告前案紀錄
    表1份在卷可佐（見訴卷卷一第18頁），其於受徒刑之執行
    完畢後，5年以內故意再犯本件有期徒刑以上之罪，為累犯
    ，依司法院釋字第775號解釋意旨，認被告丙○○於前案甫執
    行完畢未滿1個月，就再為本件犯行，對刑罰反應力薄弱，
    本院認對其適用刑法第47條第1項累犯加重之規定，並無罪
    刑不相當之情事，爰依刑法第47條第1項規定，加重其刑。
  4.爰審酌被告三人均知悉郭○盛已死亡，竟偽造活期性存款取
    款憑條行使，冒用郭○盛名義提領存款，欠缺法治觀念，犯
    後均坦承犯行，態度尚可，被害人郭○春於本院審理時表示
    並無追究其等之意，請求從輕量刑（見訴卷卷二第370頁）
    ，被告丙○○並已與告訴人達成和解，已取得告訴人完全之原
    諒，告訴人並同意不予追究，有和解書1份在卷可參（見訴
    卷卷一第171頁），雖告訴人嗣後於本院審理時陳稱：對於
    丙○○部分已經達成和解，但是他又提出假證據，我覺得他違
    背我當初和解的目的，希望從重量刑等語（見訴卷卷四第27
    頁），卻未具體指明被告丙○○提出何種假證據，及該證據對
    本院判斷之影響，即不能以其嗣後對於和解乙事反悔並請求
    從重量刑，即認被告丙○○犯後態度不佳，暨被告乙○○自陳國
    中畢業之智識程度、已婚，兒女均在外工作，目前無業，與
    妻子同住，罹患鬱症、焦慮症、失眠等睡眠障礙症，有佛教
    慈濟醫療財團法人大林慈濟醫院醫療診斷證明書、知心連冀
    診所診斷證明書各1份存卷足證（見訴卷卷四第97-99頁）；
    被告甲○○自陳碩士畢業之智識程度、已婚，經營加工業，與
    先生同住；被告丙○○自陳高中肄業之智識程度、已婚，現為
    餐飲業負責人，與妻、子同住等一切情狀，分別量處如主文
    所示之刑，並均諭知易科罰金之折算標準。
(三)被告三人所偽造之活期性存款取款憑條1紙，業已提出交付
    行使，即非屬於被告三人之物，而該憑條上盜用郭○盛印章
    所蓋用之印文，該印文係屬真正之印文，非屬偽造，而與刑
    法第219條沒收之規定不符，爰均不為沒收之諭知。
貳、不另為無罪之部分：
一、公訴意旨另以：被告三人共同意圖為自己不法之所有，基於
    詐欺取財之犯意，於上開時間、地點，冒用郭○盛名義偽造
    活期性存款取款憑條，向不知情之竹崎農會承辦人員行使，
    使竹崎農會承辦人員誤認郭○盛仍在世且被告丙○○係有權領
    款之人，而自被告郭○盛農會帳戶內轉帳501萬2,800元至被
    告乙○○農會帳戶內。因認被告三人均涉犯刑法第339條第1項
    之詐欺取財犯行等語。
二、犯罪事實應依證據認定之，無證據不得認定其犯罪事實；不
    能證明被告犯罪者，應諭知無罪之判決，刑事訴訟法第154
    條第2項、第301條第1項分別定有明文。
三、公訴意旨認被告三人涉有上開罪嫌，無非係以其等供述、告
    訴人之指訴、戶籍謄本(除戶部分)影本、竹崎農會活期性存
    款取款憑條、竹崎農會活期性存款收入傳票等影本、乙○○農
    會帳戶交易明細表、被告乙○○農會帳戶開戶基本資料及交易
    明細表、監視器錄影畫面之翻拍照片等，為主要論據。
四、訊據被告三人固供承上開501萬2,800元有匯至被告乙○○農會
    帳戶，並提領使用，惟均堅詞否認有何詐欺取財之犯行：
(一)被告乙○○辯稱：一開始我提議要把錢放在郭○春的帳戶，因
    為他是長兄，但丙○○跟我說因為郭○春有欠銀行錢，無法開
    戶，他建議把郭○盛農會帳戶存款轉到我的帳戶，我有跟丙○○說開新帳戶專款專用，不要跟我私人的錢混在一起。後來
    錢大部分花在郭○盛喪葬費上，還有大家的請款，是從我保
    管的帳戶內去提領郭○盛的遺產來支付，而且郭○盛農保、勞
    保、醫療退款及壓歲錢後來也有再存入我的竹崎農會帳戶內
    ，我都沒有挪為私用，我沒有不法所有的意圖等語。
(二)被告甲○○辯稱：當初想說用新開戶的方式，由乙○○保管郭○
    盛的遺產，要處理郭○盛的喪葬費用，這樣專款專用才不會
    跟乙○○的錢混在一起，避免其他兄弟有意見，後來乙○○農會
    帳戶內的錢如何提領、使用，我都沒有參與，我沒有不法所
    有的意圖等語。
(三)被告丙○○辯稱：當時郭○盛往生了，要辦理喪葬事宜，因比
    較急迫，想說郭○盛的錢領出來放在1個人的帳戶保管，當時
    郭○春有債務問題，而其他人對於郭○瑚之前保管父母的錢有
    意見，所以不考慮，我自己則沒有考慮要保管，就徵求乙○○
    同意由他保管，當時有專款專用，做為辦理郭○盛喪事的想
    法，若款項存到乙○○私人戶頭，怕引來其他人的誤會，所以
    乙○○才新開戶，讓每筆錢的入款支出都能夠清楚，由他負責
    保管，我負責郭○盛告別式前相關費用的記帳，我沒有不法
    所有的意圖等語。
五、經查：
(一)告訴人因被告丙○○之要求，於107年6月4日上午，將先前其
    所保管之郭○盛農會帳戶存摺、印章、金飾等，交給被告丙○○，之後被告丙○○將金飾交給證人即被告乙○○之妻林○貞保管
    等情，此經被告丙○○、乙○○於本院準備程序時所自陳（見交
    查2945號卷第80、98頁；交查894號卷第90頁；訴卷卷一第9
    6、344頁），並經告訴人於本院審理時、證人林○貞於檢察
    事務官詢問時證述綦詳（見訴卷卷四第12-13頁；交查2945
    號卷第83頁），復有金飾照片2張、LINE對話紀錄1份存卷可
    查（見偵9372號卷第13-15、21頁），堪認為實。
(二)被告乙○○係於107年6月4日當天前往竹崎農會東義分部設立
    帳戶後，被告丙○○才於同日填寫活期性存款取款憑條，連同
    活期性存款收入傳票後交給竹崎農會承辦人員林○助，而將
    郭○盛農會帳戶內之501萬2,800元匯至被告乙○○農會帳戶內
    ，業經本院認定如前：
　1.在郭○盛107年6月3日過世前，其竹崎農會帳戶之餘額為498
    萬1,657元，其過世後，被告丙○○先於同年6月4日存入3,200
    元、8,000元、2萬元至郭○盛農會帳戶後，再將帳戶內的501
    萬2,800元轉帳至被告乙○○農會帳戶內等情，有竹崎農會交
    易明細表2份、活期性存款收入傳票3張存卷足參（見訴卷卷
    一第33、43-45、47頁）。
  ⑴被告丙○○於本院審理時供稱：這3筆錢是郭○盛生前放在郭○瑚
    妻子那邊的零用錢，她交給我，我想先存在郭○盛農會帳戶
    內，之後再連同先前的存款提領出來，這樣才會清楚等語（
    見訴卷卷四第51頁），表示為了讓每筆款項清楚，才先將告
    訴人妻子所交付的款項先存入郭○盛農會帳戶內，再一起轉
    至被告乙○○農會帳戶內。
　⑵告訴人於本院審理時亦證稱：我太太之前有把3,200元、8,00
    0元、2萬元交給丙○○，因為那是兄弟給郭○盛的壓歲錢，我
    太太想說我把存摺、印章、金子都交出了，這些錢也要交出
    去給丙○○，丙○○說要把這3筆錢存入，以後才能對帳等語（
    見訴卷卷四第15-16頁），與被告丙○○辯稱其於107年6月4日
    當天存入之3筆款項為告訴人妻子所給乙節，互核相符。若
    被告三人當初有不法取得郭○盛農會帳戶存款之意，大可直
    接將郭○盛農會帳戶之餘款全數轉至被告乙○○帳戶即可，何
    須大費周章先將上開告訴人之妻交付之3筆款項先匯入郭○盛
    農會帳戶內，再一起轉至被告乙○○農會帳戶內？是被告丙○○
    辯稱新開被告乙○○農會帳戶，係為專款專用，並使每筆入款
    支出能清楚交代，以利保管郭○盛存款等語，並非無據，堪
    以採信。
  2.被告乙○○農會帳戶自107年6月4日開戶之日起，除按期之利
    息存入外，另於同年6月25日自郭○盛農會帳戶匯入8,080元
    ，被告丙○○亦分別於同年7月3日匯入13萬7,400元、同年10
    月5日匯入3萬3,796元、15萬3,000元，有交易明細表1份在
    卷可查（見訴卷卷一第47頁）。而被告丙○○所匯之上開3筆
    費用，分別為勞動部勞工保險局發給被告丙○○之勞保家屬死
    亡給付、農保喪葬費用給付及郭○盛住院時醫療費用退款乙
    節，亦據被告丙○○於本院審理時證稱：這3筆費用分別是勞
    保、農保保險喪葬補助款及醫院的醫療費用退費，都是郭○
    盛的遺產，當時乙○○農會帳戶就是用來管理郭○盛的遺產，
    所以我就把這3筆費用匯入等語（見訴卷卷四第51-52頁），
    並經證人林○貞於本院審理時證述明確（見訴卷卷二第358頁
    ），告訴人於本院審理時亦證稱：丙○○有在家族的LINE群組
    提到，所以我知道有這3筆款項等語（見訴卷卷四第16頁）
    ，復有勞動部勞工保險局107年6月25日保職核字第10705205
    5953號函、被告丙○○士林區農會帳戶存摺影本、費用明細表
    各1份在卷足參（見訴卷卷二第437-439頁；偵9372號卷第11
    3頁），足證被告乙○○農會帳戶存入之款項均屬郭○盛之遺產
    ，或是郭○盛之喪葬補助，並無被告乙○○之其他私人款項在
    內，則被告三人辯稱乙○○農會帳戶係專門作為保管郭○盛款
    項之用，亦屬實在。
　3.再細究乙○○農會帳戶存款，其中於107年6月8日提領25萬元
    、同年6月20日提領60萬元、同年6月29日提領30萬元、同年
    7月26日提領3萬6,000元、14萬7,368元、同年10月9日提領1
    萬2,000元、22萬元，之後至109年7月6日止即無任何提領紀
    錄，有交易明細表、存款對帳單各1份在卷可稽（見訴卷卷
    一第47-51頁）：
　⑴被告甲○○於本院審理時供稱：當初把錢提領出來放在我父親
    的帳戶，是想說要由我父親去保管郭○盛的遺產，並處理郭○
    盛的喪葬費用，剩下的就看父親他們四兄弟如何分配遺產，
    後來我父親農會帳戶內的錢如何提領、使用，我都沒參語，
    我也沒有負責管帳，我只有分配到手尾錢2萬元，且丙○○有
    記帳，每筆都很清楚，沒有作為私人使用等語（見訴卷卷四
    第41頁），表示當初郭○盛存款匯入被告乙○○帳戶，讓其保
    管，待郭○盛喪葬費用處理完畢後，再由被告乙○○、丙○○、
    被害人郭○春、告訴人等繼承人分配，嗣後其僅從存款中取
    得郭○盛之手尾錢2萬元，並未參與關於被告乙○○農會帳戶之
    後續提領、存款，而相關記帳等事項則是由被告丙○○所負責
    。
　⑵被告乙○○於本院審理時供稱：我有跟丙○○說要開新戶頭專款
    專用，不要跟我私人使用的錢混在一起，都是由丙○○記帳，
    我們的分工是錢在我帳戶內，丙○○負責記帳，他會請林○貞
    去提款，林○貞每一筆提款都是有根據的等語（見訴卷卷四
    第45-46頁），亦表示其提供帳戶保管郭○盛存款，被告丙○○
    則負責喪葬費用之記帳，並由證人林○貞負責提領其農會帳
    戶內之款項，以支應喪葬費用支出。
　⑶證人林○貞於本院審理時證稱：郭○盛過世時，因為醫生說得
    很緊急，我們打電話給丙○○，丙○○請乙○○找葬儀社，乙○○就
    找龍巖股份有限公司（下稱龍巖），當時喪葬費用要花很多
    錢，且沒有收奠儀，頭七時要支付手尾錢，所以提領郭○盛
    的錢是為了支付喪葬費用。因為乙○○沒有管帳，他農會帳戶
    的存摺放在我這裡，他農會帳戶提領的款項都是我去提領的
    ，是丙○○授權我去領的，領出來後有些交給丙○○，喪禮開銷
    明細是丙○○所整理，有些開銷沒有辦法開立收據，有些費用
    我們先支出，再向丙○○請款，由他記帳；有些是因為我們自
    己有支出開銷，所以我提領後就自己收下來，例如22萬元是
    龍巖生前契約，該契約我很早就買了，那時我們以12萬元購
    買，後來我們詢問龍巖的銷售人員，得知該生前契約目前價
    值22萬元，所以我才領22萬元。乙○○農會帳戶內的款項只是
    要支付喪葬費用，沒有用作支付私人用途，帳戶內也沒有混
    入乙○○個人的錢，我們只是單純保管。109年8月22日乙○○他
    們四兄弟彙算喪禮開銷、分配金額時，丙○○有拿出單據，大
    家都沒有意見（見訴卷卷二第340-342、344-345、356頁）
    。表示被告乙○○農會帳戶所提領的款項均係由其所提領，部
    分係交給被告丙○○作為喪葬費用支出，部分則係支應自己喪
    葬費用之支出。
　⑷被告丙○○於本院審理時證稱：郭○盛往生後，關於費用等就由
    我記帳、支付，乙○○農會帳戶提領的25萬元、60萬元是領了
    給我，用來支付郭○盛的喪葬費用，他們如果要請款就會找
    我，如果我這邊錢不夠了，我就請林○貞自己去領款；30萬
    元好像是林○貞去提領，支付龍巖的費用，因為龍巖喪葬服
    務的款項並沒有經由我這邊支付；3萬6,000元應該是我跟林
    ○貞說要處理神明的事情；14萬7,368元則是喪葬期間林○貞
    的請款，因為我手上沒有那麼多錢，就請她自己去領；至於
    1萬2,000元、22萬元我不知道用途為何，我只負責郭○盛告
    別式這段期間所產生相關帳目的記帳，乙○○農會帳戶內的款
    項，應該沒有作為私人用途，我也知道龍巖的部分，乙○○他
    們有使用先前購買的生前契約，分遺產當天我才知道他們有
    從乙○○農會帳戶內把生前契約的錢領出來，我不知道他們提
    領的金額比之前購買生前契約的金額高，對於林○貞說因為
    當初買得比較便宜，現在漲價了，才領比較多的錢，這部分
    我是接受的，而且分遺產當天大家沒有意見等語（見訴卷卷
    四第52、54、56-57頁），所述與證人林○貞互核一致。
　⑸另有證人林○貞所提出之費用明細、被告丙○○所提出之費用總
    明細及附件相關費用明細與估價單、簽收單、收據、發票等
    資料、龍巖110年7月16日龍(110)總字第0361號函及所附訂
    購單及對帳單影本、契約書影本各1份在卷可查（見偵9372
    號卷第107-109、163-251；訴卷卷二第227-245頁），對照
    證人林○貞所提出費用明細中，記載自乙○○農會帳戶提領款
    項或存入款項之用途，與被告丙○○所提出之費用總明細記載
    及上開存入款項之名義大致相符，堪認自乙○○農會帳戶所提
    領之款項，係用在郭○盛喪葬費用之支出等情為實在，亦徵
    被告三人辯稱郭○盛農會帳戶存款轉至乙○○農會帳戶內，係
    為專款專用，作為郭○盛喪葬費用支出使用等情，與事實相
    符，應堪採信，更難認其等有不法所有之意圖。
(四)雖告訴人於本院審理時證稱：我認為被告三人提領款項的部
    分，有不法所有的意圖等語（見訴卷卷四第23頁）：
　1.然告訴人對於被告三人何以有不法所有意圖乙節，於本院審
    理時先證稱：我不能接受父親的錢存到乙○○農會帳戶，原因
    是他們沒有徵得我同意，且我不信任林○貞，我不同意他們
    把錢存到乙○○農會帳戶，我認為要徵得我的同意才能把錢領
    出來。還有我支出關於父親的生活費，乙○○以很多理由不給
    我。我去農會查詢錢被領走後，我有想到丙○○、乙○○可能會
    侵占，如果他們沒有想要侵占的話，為什麼不事先徵求我的
    同意，也不跟我說，所以我覺得他們有不法所有的意圖等語
    （見訴卷卷四第13-15頁），後改證稱：我不認為丙○○有要
    侵吞財產的意思，我只是不信任林○貞等語（見訴卷卷四第1
    6頁），再改證稱：我認為被告三人有不法所有的意圖，第
    一是他們出發點不正大光明，這兩年多都沒有表示花了什麼
    錢，對於喪葬費用提出的金額都不一樣等語（見訴卷卷四第
    23頁），僅以被告三人未經其同意而將郭○盛農會帳戶款項
    匯至被告乙○○農會帳戶，及不信任證人林○貞為由，而認為
    被告三人具有不法所有之意圖。
　2.告訴人於本院審理時證稱：母親過世時，是我介紹葬儀社，
    由丙○○記帳，當時我們並沒有討論關於母親喪葬費用是誰先
    支出或從何處支出，我也沒有主動問，葬儀社費用之支付是
    由丙○○先支出，之後再請款，當時母親的喪葬費用是80幾萬
    元。後來父親過世時，我們四兄弟也沒有先討論喪葬費用由
    誰先支付或由何處支付，費用的支付都是由丙○○先處理，我
    沒有去問也沒有在管，我想說丙○○會處理。而我母親過世時
    ，喪葬部分有收受白包，但父親的部分是因為父母過世的時
    間接近，就不收白包等語（見訴卷卷四第27-28頁），告訴
    人既然對於父母親過世後，喪葬之費用支出來源等，從不過
    問亦不支援款項，全然依靠被告丙○○去處理，則被告丙○○於
    郭○盛喪事期間，在未收取白包以支應下，為能順利辦理喪
    葬事宜及支出，而與被告乙○○決定由被告乙○○保管郭○盛之
    存款，並用來支付喪葬事宜，並無不合理之處。
　3.被告三人將郭○盛農會帳戶內之存款轉至被告乙○○農會帳戶
    後，被告乙○○農會帳戶之存款及支出，均與郭○盛之遺產及
    喪葬費用有關，業經本院認定如前。而告訴人於本院審理時
    證稱：後來要分配時，才有明細去對帳，有一些帳的名目我
    是覺得有爭議，但目前我沒有證據證明他們哪一筆費用是作
    為私用的，也沒有證據證明他們有提供不實文件，把相關款
    項列入支出。之前在LINE群組中，丙○○有傳花費的總金額到
    群組上，我當時沒有表示異議或質疑，因為當時已經把帳目
    做好了，就照這樣處理，對於丙○○說喪葬費用花費的款項，
    是從我父親帳戶轉到乙○○農會帳戶的錢支出的，我沒有意見
    等語（見訴卷卷四第18、23、29頁），被告丙○○於辦理郭○
    盛喪葬事宜期間，即曾於LINE家族群組中傳送訊息報告喪葬
    支出金額，而告訴人當時對此並無任何意見，事後對於其以
    郭○盛農會帳戶轉入被告乙○○農會帳戶之款項，支應喪葬費
    用亦無意見，更無任何證據證明被告三人嗣後有從被告乙○○
    農會帳戶提領款項作為私人之用，即難僅憑其主觀認為被告
    三人未經其同意，將郭○盛農會帳戶存款轉至被告乙○○農會
    帳戶內，即認其等有何不法所有之意圖。
　4.再者，被告乙○○、丙○○、被害人郭○春、告訴人就郭○盛或郭
    ○郤之財產交由其等中之一人保管乙節，已有先例可循：
　⑴繼承人有數人時，在分割遺產前，各繼承人對於遺產全部為
    公同共有。前條公同共有之遺產，得由繼承人中互推一人管
    理之，民法第1151條、1152條分別定有明文。郭○盛過世後
    ，因郭○盛之配偶郭○郤已於106年12月12日死亡，故郭○盛之
    繼承人即為被告乙○○、丙○○、被害人郭○春、告訴人四人等
    情，有除戶戶籍謄本1份、三親等資料查詢結果2份、財政部
    南區國稅局遺產稅核定通知書1份存卷足參（見交查2495號
    卷第5-11頁、訴卷卷一第29-30、125頁），則就郭○盛之遺
    產於分割前，即屬被告乙○○、丙○○、被害人郭○春、告訴人
    公同共有，但仍得推由其中一人為管理。
　⑵郭○郤於106年12月12日死亡後，被告乙○○、丙○○、被害人郭○
    春、告訴人四人曾於107年3月20日商討郭○郤及郭○盛於金融
    帳戶內的款項要交由何人保管，被告乙○○當時曾提及交由被
    害人郭○春保管，然最後對於交由何人保管乙節並無共識等
    情，此據告訴人於本院審理時證稱：當時丙○○找四兄弟開會
    ，討論母親的錢領出來如何處理，乙○○說放在郭○春那，但
    郭○春說要放在乙○○那，最後沒有結論，乙○○當時也有講到
    要把父親帳戶內的存款領出來給郭○春保管，我跟丙○○都沒
    有認同，但我不敢當場表示反對。後來丙○○去農會領母親的
    存款，說要放在我這裡，我說不要，但結論還是由丙○○匯入
    我的帳戶由我保管，之後因為丙○○在107年3月21日跟我講一
    些話，我覺得乙○○不信任我，所以我就把錢匯到父親農會帳
    戶內等語（見訴卷卷四第11-12頁），並有錄音對話譯文1份
    在卷可參（見偵9372號卷第73頁），足證被告丙○○、乙○○、
    被害人郭○春及告訴人於郭○盛過世前，即曾就郭○郤死亡後
    之存款及郭○盛之存款由誰保管乙情為討論，並在無共識之
    情形下，被告丙○○仍將郭○郤之存款匯至告訴人帳戶交由其
    保管。
　⑶告訴人於本院審理時證稱：106年過年時，父親把農會帳戶存
    摺交給我，在106年11月把印章交給我。107年1月15日郭○盛
    農會帳戶有一筆276萬7,500元匯到我的帳戶，那筆錢是定存
    解約後，由我存到我的竹崎農會帳戶保管，而我竹崎農會的
    帳戶，除了有我父親的錢外，也有我個人的財產，雖然我跟
    父親的錢都在同一個帳戶，但我分得很清楚，後來因為兄弟
    有一些意見，我就在107年3月22日我把我保管父親的80萬4,
    000元、276萬7,500元，跟母親往生後的財產137萬6,437元
    ，轉到郭○盛農會帳戶等語（見訴卷卷四第19-21頁），告訴
    人在單獨保管郭○盛、郭○郤之財產時，更將其等財產存入告
    訴人自己之竹崎農會帳戶內，該帳戶尚有告訴人自身之財產
    ，但告訴人從不認為自己有何不法所有之意圖。反之，被告
    三人於郭○盛過世後，循先前處理郭○郤遺產之相同方式，交
    由特定人保管，並由被告乙○○申請農會帳戶後，再將郭○盛
    農會帳戶存款轉至被告乙○○農會帳戶，由被告乙○○保管款項
    ，事後被告丙○○與證人林○貞詳列提領款之紀錄，交代郭○盛
    喪葬支出，難認有何違反常理之處。況告訴人於本院審理時
    亦證稱：帳戶如果清楚的話，對於丙○○、乙○○他們說要保管
    才把錢存入乙○○新開立的農會帳戶，我沒有意見等語（見訴
    卷卷四第22頁），即不能僅憑告訴人主觀認定，而認為被告
    三人在將郭○盛存款轉至被告乙○○農會帳戶時，有何不法所
    有意圖之詐欺取財犯意。
　⑷而被害人郭○春於本院審理時證稱：父親過世當天晚上，大體
    剛運回來，大家忙著辦喪事，要用錢，如果我是先知道郭○
    盛的錢要轉到乙○○的帳戶，我會同意，因為乙○○住嘉義，離
    老家比較近，我相信乙○○的為人，不擔心他會侵占父親的錢
    ，我認為他們是要保管款項，負責喪葬等相關費用支出，不
    認為他們要作私人用途，也不認為他們有何不法所有的意圖
    。且我認為不管是誰，只要有一個人保管錢就好了，我也相
    信這三個人誰來保管，都不會用作私人用途，所以我事後聽
    到這件事時，我是有同意的等語（見訴卷卷二第363、365、
    367-369頁），表示對於郭○盛農會帳戶存款交由何人保管，
    其都同意，且相信由被告丙○○、乙○○、告訴人中的任何一人
    保管，其等均不會作為私人用途使用。
　⑸況告訴人於本院審理時證稱：107年6月3日晚上，丙○○打電話
    來跟我說乙○○要我把父親的存摺、印章、金子都交出來。如
    果當初他們提議把父親的錢存到丙○○的帳戶，我會同意；如
    果是郭○春的帳戶我就不會同意，因為他信用不好，我怕錢
    可能會查封；而我不信任林○貞，所以我不同意錢存到乙○○
    的帳戶。父親生前把帳戶存摺、印章交給我保管，父親往生
    後，財產就是大家共有的，因為要辦喪事，我不想說兄弟有
    爭議，影響喪事的進行，而當初丙○○是我們兄弟間的聯絡人
    ，我交給他是合理的，如果是乙○○要求我交給他存摺、印章
    ，我沒有交出的可能性，因為我們從100年之後就沒有講話
    了等語（見訴卷卷四第12、14、17頁），依告訴人所述，其
    交出郭○盛農會帳戶存摺、印章給被告丙○○前，即已從被告
    丙○○處知悉被告乙○○要求其交出存摺、印章，然其為了喪事
    順利進行，而將存摺、印章交給被告丙○○，而被告丙○○、乙○○亦為了喪事順利進行，才協議由被告乙○○保管郭○盛之存
    款，並與被告甲○○共同將郭○盛農會帳戶存款轉至被告乙○○
    新設立之帳戶內，以利保管及喪葬費用支出使用，顯然被告
    丙○○、乙○○、被害人郭○春與告訴人，對於郭○盛存款交由其
    中一人保管乙節，並非沒有共識，只是對於由何人及何方式
    保管部分，尚未取得共識，且彼此認知不同，雖未經告訴人
    同意，亦僅屬程序上之瑕疵，告訴人如有異議，自得循民法
    第1164條規定，隨時請求分割遺產，不能因被告三人採取與
    告訴人不同之方式保管郭○盛農會帳戶存款，即遽認其等有
    何私吞郭○盛財產之不法所有意圖，而認其等具有詐欺取財
    之犯意及犯行。
　5.雖告訴人於本院審理時證稱：我支出關於父親的生活費，乙○○以很多理由不給我，丙○○說乙○○不想給我，但沒有講理由
    ，其中有一個兄弟跟我表示是林○貞要拖，但我沒有聽到有
    人說絕對不會給我，而且我們還有土地糾紛在訴訟，要分割
    ，我父親過世後，2年多來，我們兄弟四人從來沒有同場討
    論過父親的遺產要如何處理，之後在109年8月22日達成要如
    何分配父親存款的協議等語（見訴卷卷四第13、16、24-25
    頁），然被告乙○○於本院審理時供稱：當初因為要分割房子
    跟土地，丙○○跟我說郭○瑚不蓋章，丙○○就請代書去辦理，
    我想等代書處理告一段落再處理，但代書一辦就是1年，後
    來郭○瑚就提民事訴訟，所以才會拖這麼久等語（見訴卷卷
    四第46頁），參以告訴人於109年9月11日，具狀提起民事訴
    訟，請求就其等繼承方式所共同承租之土地予以分割，有民
    事起訴狀及附件資料各1份可參（見訴卷卷二第173-200頁）
    ，堪認郭○盛過世後，告訴人與被告丙○○、乙○○、被害人郭○
    春等人確實就郭○盛遺產如何分割乙節尚未達成共識，才未
    能即時分割，而嗣後其等已於109年8月22日協議分配郭○盛
    存款完畢，告訴人並已取得其應有之款項，有協議書、竹崎
    農會跨行存款明細各1份在卷可參（見訴卷卷一第99、165頁
    ），亦不能僅因告訴人未能及時取得其所應得之郭○盛存款
    ，即認被告三人係為私吞而拒絕分配給告訴人。
六、綜上所述，被告三人雖有前往竹崎農會東義分部，並自郭○
    盛農會帳戶轉帳501萬2,800元至被告乙○○農會帳戶，然之後
    被告乙○○農會帳戶內之款項支出、收入，均與郭○盛喪葬費
    用相關，之後亦未再有其他提領或私人使用之紀錄，而與被
    告三人證稱款項係由被告乙○○保管，並專款專用等情相符，
    是難認被告三人上開所為，有何不法所有意圖之詐欺取財之
    犯意與犯行，然上開部分如構成犯罪，與本院認定被告三人
    前開行使偽造私文書部分，有想像競合犯之裁判上一罪關係
    ，爰均不另為無罪之諭知。
據上論斷，應依刑事訴訟法第299條第1項前段，刑法第28條、第
216條、第210條、第47條第1項、第41條第1項前段，判決如主文
。
本案經檢察官徐鈺婷提起公訴，檢察官劉達鴻到庭執行職務。
中　　華　　民　　國　　110 　年　　12　　月　　15　　日
                  刑事第一庭　審判長法　官  卓春慧
                  　　　　　　　　　法　官  林家賢
                  　　　　　　　　　法　官  吳育汝
以上正本證明與原本無異。
如不服本判決應於收受判決後20日內向本院提出上訴書狀，並應
敘述具體理由；其未敘述上訴理由者，應於上訴期間屆滿後20日
內向本院補提理由書（均須按他造當事人之人數附繕本）「切勿
逕送上級法院」。告訴人或被害人如對於本判決不服者，應具備
理由請求檢察官上訴，其上訴期間之計算係以檢察官收受判決正
本之日期為準。
中　　華　　民　　國　　110 　年　　12　　月　　15　　日
                                    書記官  蘇春榕
附錄論罪科刑法條：
刑法第216條：
行使第210條至第215條之文書者，依偽造、變造文書或登載不實
事項或使登載不實事項之規定處斷。
刑法第210條：
偽造、變造私文書，足以生損害於公眾或他人者，處5年以下有
期徒刑。